【裁判字號】    90,上訴,3539
【裁判日期】    901226
【裁判案由】    誣告
【裁判全文】
臺灣高等法院刑事判決                  九十年度上訴字第三五三九號
    上  訴  人
    即反訴被告  甲○○
右上訴人，因誣告案件，不服臺灣板橋地方法院，九十年度自字第一四八號，中華民
國九十年七月二十五日第一審判決，提起上訴，本院判決如左：
    主      文
上訴駁回。
    事      實
一、甲○○因與洪正尚共同投資房地產事業（「自強新村」改建專案）而需資金，乃
    於八十六年六月十日與洪正尚共同簽切結書，由洪正尚向乙○○借款新台幣（下
    同）二千四百萬元，甲○○擔任連帶保證人，及提供其所有坐落台北縣板橋市○
    ○路一二一號土地予乙○○設定抵押權，並由洪正尚及甲○○共同為發票人，簽
    發發票日八十六年六月十日，票面額二千四百萬元，到期日八十六年九月十五日
    ，票據號碼：一二三三三九號，本票交予乙○○，並辦畢抵押權設定登記，嗣因
    乙○○向法院聲請拍賣抵押物即上開土地，詎甲○○明知上開本票及切結書係其
    自己所簽發（簽名），而非乙○○所偽造，為免除其民事責任，竟意圖使乙○○
    受刑事處分而虛構上開本票，切結書係乙○○所偽造，而於九十年四月十一日具
    狀向台灣板橋地方法院提起自訴，誣告乙○○觸犯偽造有價證券罪及偽造私文書
    罪。（乙○○被訴偽造有價證券及偽造私文書部分，業經原審判決無罪，自訴人
    即反訴被告甲○○就此部分並未提起上訴而告確定）。
二、案經乙○○於自訴程序中提起反訴。
    理      由
一、上訴人即反訴被告甲○○於原審審理中已坦承有與洪正尚共同投資房地產事業（
    「自強新村」改建專案），並提供其所有前開土地予反訴人乙○○設定抵押權等
    情，雖矢口否認有誣告之犯行，並辯稱：上開本票、切結書上之「甲○○」字跡
    非伊所簽署而係反訴人所偽造，伊並未收到借款二千四百萬元云云。
二、查證人洪正尚在原審結證稱：「（當時簽的時候甲○○有在現場嗎？）若抵押權
    設定契約也是八十六年六月十日同一天，甲○○就有在場，因為抵押權設定契約
    書甲○○當天也有在場簽」，「（為何會找甲○○當保證人？）我是承包國宅興
    建，找甲○○投資二千四百萬元，他說他沒有錢，他就拿土地叫我去借錢，周金
    龍是我的朋友，他說要設法借民間的給我。」（見一審卷第二十四頁）另證人吳
    秀菊律師即八十六年六月十日切結書、協議書上之見證人亦在原審結證稱：「（
    切結書、協議書是否你於見證人欄簽名的？）是」、「（經過情形如何？）我記
    憶中不是在事務所寫的，好像在五股的骨董店寫的，切結書、協議書的內容不是
    我寫的，當時因為有個當事人周金龍，另案我當他的辯護人，見證人簽名是我簽
    的沒錯，以我執行業務的習慣，只要我當見證人，當事人都會在場，由我看他們
    簽字。」（見一審卷第五十六頁），而抵押權設定契約書又係在八十六年六月十
    日所簽立，有抵押權設定契約書影本在卷可憑（見一審卷第七頁），參以原審將
    系爭本票、八十六年六月十日協議書、八十六年六月十日切結書、八十六年六月
    十四日切結書（以上文書甲○○簽名部分依序編為甲１、甲２、甲３、甲４，甲
    ○○印文部分依序編為Ａ１、Ａ２、Ａ３、Ａ４類鑑定資料）連同甲○○之國民
    身分證影本（上有「甲○○」之印文，編為Ｂ類鑑定資料）、甲○○之印鑑證明
    （台北縣板橋市第一戶政事務所戶鑑證字第○○三四四三二號，編為Ｃ類鑑定資
    料）、九十年三月三日甲○○致反訴人乙○○之信函以及甲○○提出之八十六年
    九月一日「投資興建合約書」、八十六年六月三日「自強新村改建專案」、甲○
    ○當庭書寫之「甲○○」字跡（以上編為乙類鑑定資料），函請法務部調查局鑑
    定結果：(一)上開編為甲１、甲２、甲３類簽名為藍色原子筆書寫，甲４類文書上
    「甲○○」簽名為黑色細字筆所寫均非以印刷方法印製，(二)上開Ａ１、Ａ２、Ａ
    ３、Ａ４類文書上「甲○○」之印文均係印章沾印泥所蓋印，並非以印刷方式印
    製，(三)甲１、甲２、甲３、甲４類文書上「甲○○」之簽名與乙類文書上「甲○
    ○」之簽名筆劃特徵相符，有該局九十年六月十二日（九○）陸（二）字第九○
    ○三七二七四號鑑定通知書在卷可按（見一審卷第七十六頁）且有上開供鑑定之
    資料可憑（外放），且上訴人在原審亦坦承國民身分證影本（上甲○○之印文）
    係其親自蓋章後連同印鑑證明交予洪正尚去借錢以及投資興建合約書」、「自強
    新村改建專案」及反訴人乙○○提出之信函等文件內之「甲○○」簽名確係其所
    親為（見一審卷第五十九、六十頁），足見上訴人所指系爭本票及切結書為反訴
    人所偽造，自無可採。
三、按在本票及切結書上簽名蓋章乃屬親身經歷之事，不容以未收到借款為由而妄加
    否認，而誣指他人偽造本票及切結書，而依上所述，系爭本票及切結書既係上訴
    人親自所簽名蓋章，上訴人竟虛構為反訴人所偽造而提起本件自訴，誣指反訴人
    涉偽造有價證券及偽造私文書罪，其有意圖他人受刑事處分甚明，是被告之犯行
    堪予認定。
四、核上訴人即反訴被告所為，係犯刑法第一百六十九條第一項之誣告罪，原審依上
    開法條，並審酌上訴人為脫免本身之民事責任而圖使反訴人受刑事處分之犯罪目
    的、手段及犯罪後猶飾詞責、未見悔意等一切情狀，對上訴人量處有期徒刑拾月
    ，其認事用法，核無不合，應予維持，上訴人僅具上訴狀否認誣告提起上訴為無
    理由，其上訴應予駁回，又據上訴人提出之上訴狀明確記為「為刑法第一百六十
    九條第一項之誣告罪，甲○○不服本判決」等語觀之上訴人僅就其被反訴誣告部
    分提起上訴，對於其自訴部分並未聲明不服併此敘明。又上訴人之上訴狀固載明
    ：「可舉證高泰山、洪正尚做證，上訴人甲○○八十六年六月十日根本不在場」
    云云，惟本件事證已極明確，且洪正尚亦在原審到庭作證，自無再予傳訊該二人
    之必要，亦附此敘明。
五、上訴人即反訴被告經合法傳喚，無正當之理由不到庭，爰不待其陳述，逕行判決
    。
據上論斷，應依刑事訴訟法第三百六十八條、第三百七十一條判決如主文。
中    華    民    國      九十    年    十二        月     二十六       日
                          臺灣高等法院刑事第十九庭
                              審判長法  官  許  國  宏
                                    法  官  洪  光  燦
                                    法  官  林  勤  純
右正本證明與原本無異。
如不服本判決應於收受送達後十日內向本院提出上訴書狀，其未敘述上訴之理由者並
得於提起上訴後十日內向本院補提理由書（均須按他造當事人之人數附繕本）。
                                    書記官  劉      瑗
中    華    民    國      九十    年    十二        月     二十七       日


司法院資訊處製作；財團法人民間司法改革基金會備份。
